最高法院刑事判決　　　　　　　　　九十四年度台上字第七號
　　上　訴　人　甲○○
　　　　　　　　　　　　送達處所台北郵政信箱59897號
上列上訴人因偽造文書案件，不服台灣高等法院台中分院中華民
國九十一年一月三十日第二審更審判決（九十年度上更(一)字第一
三八號，起訴案號：台灣台中地方法院檢察署八十四年度偵字第
一六０六八號），提起上訴，本院判決如下：
    主  文
上訴駁回。
    理  由
按刑事訴訟法第三百七十七條規定：上訴於第三審法院，非以判
決違背法令為理由，不得為之。是提起第三審上訴，應以原判決
違背法令為理由，係屬法定要件。如果上訴理由狀並未依據卷內
訴訟資料，具體指摘原判決不適用何種法則或如何適用不當，或
所指摘原判決違法情事，顯與法律規定得為第三審上訴理由之違
法情形，不相適合時，均應認其上訴為違背法律上之程式，予以
駁回。本件原判決認定上訴人甲○○係台中市○○路三一三號十
樓之五「昱京興業股份有限公司」（下稱昱京興業公司）及「金
衍企業股份有限公司」（下稱金衍公司）之商業負責人。金衍公
司曾於民國八十三年五月間與鴻侑金屬有限公司（下稱鴻侑公司
）訂立買賣契約，擬出售價值新台幣（下同）三百七十萬元之柴
油發電機組予鴻侑公司，嗣後因故未依約履行，雙方互有微詞。
乃上訴人明知鴻侑公司於同年八月三十日未與昱京興業公司有任
何交易之行為，逕與其妻吳寶美（嗣更名為「吳岱容」，業經判
刑定讞）共同基於意圖為自己不法所有之犯意聯絡，於同年十一
月間，未經鴻侑公司同意，擅自冒用鴻侑公司名義，利用不知情
之不詳人士書立買賣契約，虛偽記載鴻侑公司於同年八月三十日
向昱京興業公司購買柴油發電機組一台，價金二百八十九萬二千
五百元，並偽造原判決附表編號一所示鴻侑公司及其負責人蕭清
水之印章蓋於該偽造之買賣契約書上，再利用昱京興業公司不知
情之會計人員製作銷售額為二百四十二萬九千七百元、買受人為
鴻侑公司之不實統一發票，並持上開偽造之鴻侑公司印章蓋用於
原判決附表編號三所示由案外人邱添丁所簽發之支票背面，以為
背書，供作鴻侑公司支付昱京興業公司購買上開柴油發電組價金
之支票，嗣於同年十一月二十五日著由吳寶美持上開偽造之買賣
契約書、統一發票及支票向台灣土地銀行（下稱土地銀行）申辦
墊付國內票據貸款一百九十萬元，足以生損害於鴻侑公司，致使
土地銀行陷於錯誤核准其貸款，於同日撥付一百九十萬元至昱京
興業公司之帳戶內。迨八十四年七月間，土地銀行提示邱添丁之
支票不獲兌現，向鴻侑公司催討票款，鴻侑公司始查悉上情。因
而撤銷第一審之不當判決，改判仍論處上訴人共同行使偽造私文
書，足以生損害於他人罪刑。已綜核全部卷證資料，詳加斟酌論
斷，敘明其所憑之證據及認定之理由，而以上訴人否認犯罪所持
之辯解為不足採，予以指駁綦詳，俱有卷存之證據資料可資覆按
。從形式上觀察，並無判決違背法令之情形存在。查證據之取捨
及證據之證明力如何，均屬事實審法院得自由裁量、判斷之職權
，苟其此項裁量、判斷，並不悖乎通常一般之人日常生活經驗之
定則或論理法則，又於判決內論敘其何以作此判斷之心證理由者
，即不得任意指摘其為違法，據為提起第三審上訴之合法理由。
原判決認定告訴人鴻侑公司因向金衍公司價購八百瓦之發電機不
成，即於八十三年七月間向第三人昇行生電機有限公司負責人
林永祥租用兩台各四百瓦之發電機使用，嗣於同年十月間由鴻侑
公司向昇行生電機有限公司以五百二十萬元買斷該二台發電機
乙節，係綜合證人林永祥之證詞、發電機現場照片、租賃憑單、
轉帳傳票、價金支票、統一發票等直接、間接證據，本於推理作
用，為認定事實之基礎。其中關於證人林永祥之證詞是否可採？
發電機現場照片、租賃憑單、轉帳傳票、價金支票、統一發票是
否真實？且鴻侑公司既於同年十月向昇行生電機有限公司買得
八百瓦之發電機，有無可能於同年八月三十日再派「廖大林」之
人與上訴人簽約購買一部四百瓦之發電機？並於同年十二月二十
四日雙方約在台中市○○○路與建成路口之加油站前交貨？此乃
原審取捨證據及證據證明力判斷職權之合法行使，其所為判斷，
尚無悖乎一般經驗法則，自不得指為違法，據為提起第三審上訴
之適法理由。又刑事訴訟法所稱依法應於審判期日調查之證據，
係指與待證事實有重要關係，在客觀上顯有調查必要性之證據而
言，故其範圍並非漫無限制，必其證據與判斷待證事實之有無，
具有關連性，得據以推翻原判決所確認之事實，而為不同之認定
，若僅係枝節性問題，或所證明之事項已臻明瞭，當事人聲請調
查之證據，僅在延滯訴訟，甚或就同一證據再度聲請調查，自均
欠缺其調查之必要性，原審未依聲請為無益之調查，皆無違法可
言。按上訴人、吳寶美夫婦持案外人邱添丁所簽發之支票向土地
銀行申辦墊付國內票據貸款，使該銀行陷於錯誤核准其貸款，該
邱添丁之支票背書即鴻侑公司之印文既屬偽造，則上訴人夫婦顯
有行使偽造支票背書之犯行灼明，原判決論以刑法第二百十六條
、第二百十條之行使偽造私文書罪，其適用法則並無違誤。茲邱
添丁既有其人，其支票亦非偽造，僅支票背書為偽造，事證已臻
明確，則上訴人如何取得該支票？已無關緊要，縱邱添丁傳喚到
案，仍無礙於上訴人刑責之成立，原審傳拘邱添丁無著，已盡其
職權調查之能事，尤無調查職責未盡之違法。上訴意旨置原判決
上開明確論斷於不顧，對原審取捨證據及證據證明力判斷之審判
職權行使，任憑己見，或就同一證據資料為相異之評價，或就不
影響於判決本旨事項再為事實上之爭辯，均與法律規定得為第三
審上訴理由之違法情形，不相適合，其上訴為違背法律上之程式
，應予駁回。
據上論結，應依刑事訴訟法第三百九十五條前段，判決如主文。
中　　華　　民　　國　九十四　年　　一　　月　　六　　日
            最高法院刑事第四庭
                審判長法官  紀　俊　乾
                      法官  黃　正　興
                      法官  劉　介　民
                      法官  陳　東　誥
                      法官  林　秀　夫
      本件正本證明與原本無異
                          書  記  官
中　　華　　民　　國　九十四　年　　一　　月　　十　　日
                                                      Ｅ
